臺灣高雄地方法院刑事判決　　　　　　　96年度易字第1815號
公　訴　人　臺灣高雄地方法院檢察署檢察官
被　　　告　丙○○
上列被告因業務侵占案件，經檢察官提起公訴（95年度偵緝字第
3562號），被告於本院準備程序中為有罪之陳述，經合議庭裁定
由受命法官依簡式審判程序獨任審理，本院判決如下：
    主  文
丙○○連續犯業務侵占罪，處有期徒刑捌月，減為有期徒刑肆月
，如易科罰金，以銀元參佰元即新臺幣玖佰元折算壹日。
    事 實 及 理 由
一、丙○○於民國92年9 月16日起，由其所任職之漢衛公寓大廈
    管理維護股份有限公司（下稱漢衛公司）派駐於高雄縣鳳山
    市○○里○○街43號「新澄屋大廈」擔任管理主任，負責該
    大廈住戶管理費用之代收等職務，為從事業務之人，詎其竟
    意圖為自己不法之所有，基於侵占之概括犯意，自94年5 月
    20日起，至94年7 月31日止，於利用職務之便代收如附表所
    示之費用共計新臺幣（下同）258,660 元後，竟以變易持有
    為所有之意思，未繳回漢衛公司、未存入管理委員會帳戶或
    未支付予廠商，而予以連續侵占入己。嗣於94年7 月31日，
    因漢衛公司與新澄屋大廈之管理維護委託契約到期，經雙方
    清查移交帳目察覺有異，始查悉上情。
二、本件被告丙○○所犯為死刑、無刑徒刑或最輕本刑為3 年以
    上有期徒刑以外之罪，其於準備程序中就被訴犯罪事實，為
    有罪之陳述，經法官告知簡式審判程序之旨，並聽取當事人
    之意見後，依刑事訴訟法第273 條之1 第1 項規定，裁定由
    受命法官獨任進行簡式審判程序，合先指明。
三、查被告丙○○行為後，如附件所示之相關法律均業經變更，
    並俱於95年7 月1 日施行，玆經整體比較結果，裁判時法並
    未較為有利，從而依刑法第2 條第1 項規定，自應適用各該
    行為時法，亦即修正前刑法，合先敘明。
四、上揭犯罪事實，業據被告丙○○於檢察官訊問及本院審理時
    均坦承不諱，核與告訴代理人甲○○指訴之情節相符，且經
    證人翁水三即「新澄屋大廈」94年間之主任委員證述綦詳，
    並有「新澄屋大廈」管理委員會函、「新澄屋大廈」管理維
    護委託契約書及存摺提領紀錄資料、管理費收取資料、「新
    澄屋大廈」7 月份管理費會計簽收資料漢衛公司人事基本資
    料各1 份附卷可稽。是被告之自白已有相當之證據資料予以
    補強，應堪信為真實。從而，本案事證明確，被告犯行堪予
    認定，應依法論科。
五、核被告所為，係犯刑法第336 條第2 項之業務侵占罪。被告
    多次業務侵占犯行，時間緊接，方法相同，顯係基於概括犯
    意而為，為連續犯，爰依修正刑法第56 條 之規定，以一罪
    論，並加重其刑。爰審酌被告並無前科，素行良好，有臺灣
    高等法院被告前案紀錄表1 紙在卷可稽，然其正值壯年，不
    思以正當方法獲取財物，竟為圖一己私利，利用其由漢衛公
    司派駐於「新澄屋大廈」擔任管理主任1職 之便，將其所代
    收如附表所示之費用258,660 元侵占入己，致生損害於漢衛
    公司及「新澄屋大廈」所有住戶，行為確有不當，惟念其能
    於犯後坦承犯行，態度尚稱良好，然尚未與漢衛公司達成和
    解等一切情狀，酌情量處如主文所示之刑，以示儆懲。另被
    告上開犯行之犯罪時間在96年4 月24日以前，合於中華民國
    96年罪犯減刑條例所定之減刑條件，應依法予以減刑及諭知
    易科罰金折算標準。
據上論斷，應依刑事訴訟法第273 條之1 第1 項、第284 條之 1
、第299 條第1 項前段，刑法第2 條第1 項前段、第56條（修正
前）、第336 條第2 項、刑法第41條第1 項前段（修正前），刑
法施行法第1 條之1 ，罰金罰鍰提高標準條例第2 條，中華民國
96 年 罪犯減刑條例第2 條第1 項第3 款、第7 條、第9 條，判
決如主文。
本案經檢察官乙○○到庭執行職務。
中　　華　　民　　國　　96　　年　　7 　　月　　27　　日
                  鳳山刑事第一庭      法　官  陳盈吉
以上正本證明與原本無異。
如不服本判決應於收受本判決後10日內向本院提出上訴書狀，並
應敘述具體理由，如未敘述上訴理由者，應於上訴期間屆滿後20
日內補提理由書狀於本院（均須按他造當事人之人數附繕本）「
切勿逕送上級法院」。
中　　華　　民　　國　　96　　年　　7 　　月　　27　　日
 　　　　　　　　　　　　　　　       書記官  吳俊達
附錄本判決論罪科刑法條：
中華民國刑法第336條（公務公益侵占罪、業務侵占罪）
對於公務上或因公益所持有之物，犯前條第1項之罪者，處1年以
上 7 年以下有期徒刑，得併科 5 千元以下罰金。
對於業務上所持有之物，犯前條第1項之罪者，處6月以上5年以
下有期徒刑，得併科 3 千元以下罰金。
前2 項之未遂犯罰之。
附表：
┌──┬──────────┬───────┐
│編號│  項  目            │金額（新臺幣）│
├──┼──────────┼───────┤
│ 1  │漢衛公司服務費      │146,400元     │
├──┼──────────┼───────┤
│ 2  │新澄屋大廈管理費    │100,068元     │
├──┼──────────┼───────┤
│ 3  │零用金              │842元         │
├──┼──────────┼───────┤
│ 4  │欣霖工程公司維修費  │1萬元         │
├──┼──────────┼───────┤
│ 5  │仁愛家電服務社維修費│1,350元       │
├──┼──────────┼───────┤
│    │總計                │258,660元     │
└──┴──────────┴───────┘
附件：
┌──┬───────┬───────┬───────┬────┐
│比較│行為時法（95年│裁判時法（95年│比較結果      │備註    │
│內容│7 月1 日前之刑│7 月1 日生效之│              │        │
│    │罰法律）      │刑罰法律）    │              │        │
├──┼───────┼───────┼───────┼────┤
│連續│刑法第56條：連│已刪除。      │依行為時法以一│        │
│犯  │續數行為而犯同│              │罪論，但得加重│        │
│    │一之罪名者，以│              │其刑至二分之一│        │
│    │一罪論。但得加│              │，而依裁判時法│        │
│    │重其刑至二分之│              │則應數罪併罰。│        │
│    │一            │              │比較結果以行為│        │
│    │              │              │時法較有利於行│        │
│    │              │              │為人。        │        │
├──┼───────┼───────┼───────┼────┤
│刑法│罰金：（銀元）│罰金：新臺幣10│裁判時法罰金刑│上開修正│
│第33│1 元以上。    │00元以上，以百│之最低度刑提高│影響刑法│
│條第│              │元計算之。    │為新臺幣1000元│第336 條│
│5 款│              │              │。是以行為時法│第2 項中│
│    │              │              │較有利於被告。│關於罰金│
│    │              │              │              │刑最低度│
│    │              │              │              │。      │
├──┼───────┼───────┼───────┼────┤
│易科│刑法第41條第1 │刑法第41條第1 │裁判時法刪除易│        │
│罰金│項：犯最重本刑│項：犯最重本刑│科罰金時，需具│        │
│之宣│為5 年以下有期│為5 年以下有期│備「因身體、教│        │
│告及│徒刑以下之刑之│徒刑以下之刑之│育、職業或家庭│        │
│折算│罪，而受6 個月│罪，而受6 個月│之關係或其他正│        │
│標準│以下有期徒刑或│以下有期徒刑或│當事由，執行顯│        │
│    │拘役之宣告，因│拘役之宣告者，│有困難者」之限│        │
│    │身體、教育、職│得以新臺幣1,00│制，似以裁判時│        │
│    │業、家庭之關係│0 元、2,000元 │法對被告有利；│        │
│    │或其他正當事由│或3,000元折算 │惟觀今司法實務│        │
│    │，執行顯有困難│1 日，易科罰金│對於被告是否宣│        │
│    │者，得以1 元以│。但確因不執行│告得易科罰金，│        │
│    │上3 元以下折算│所宣告之刑，難│實無以「因身體│        │
│    │1 日，易科罰金│收矯正之效，或│、教育、職業或│        │
│    │。但確因不執行│難以維持法秩序│家庭之關係或其│        │
│    │所宣告之刑，難│者，不在此限。│他正當事由，執│        │
│    │收矯正之效，或│              │行顯有困難者」│        │
│    │難以維持法秩序│罰金罰鍰提高標│等情狀為考量。│        │
│    │者，不在此限。│準條例第2 條刪│而裁判時法易科│        │
│    │              │除。          │罰金折算標準已│        │
│    │罰金罰緩提高標│              │由銀元100 、20│        │
│    │準條例第2 條前│              │0 、300 元即新│        │
│    │段：依刑法第41│              │台幣300 、600 │        │
│    │條易科罰金或第│              │、900 元，提高│        │
│    │42條第2 項易服│              │為以新台幣1,00│        │
│    │勞役者，均就其│              │0 元、2,000 元│        │
│    │原定數額提高為│              │、3,000 元折算│        │
│    │100 倍折算1 日│              │1 日，綜合觀之│        │
│    │。            │              │，行為時法對被│        │
│    │現行法規貨幣單│              │告較為有利。  │        │
│    │位折算新台幣條│              │              │        │
│    │例第2 條。    │              │              │        │
├──┴───────┴───────┴───────┴────┤
│比較結果：                                                    │
│裁判時法並未較有利於被告。從而，應依刑法第2 條第1 項前段規定，│
│適用行為時之法律。                                            │
└───────────────────────────────┘
